臺灣彰化地方法院刑事判決　　　　　　　96年度訴字第1922號
公　訴　人　臺灣彰化地方法院檢察署檢察官
被　　　告　甲○○
上列被告因違反毒品危害防制條例案件，經檢察官提起公訴（96
年度毒偵字第4609號），本院依簡式審判程序判決如下：
    主  文
甲○○施用第一級毒品，累犯，處有期徒刑拾月。又施用第二級
毒品，累犯，處有期徒刑肆月。應執行有期徒刑壹年。
    犯罪事實
一、甲○○前於民國88、89年間，因施用毒品案件，分別經本院
    以88年度毒聲字第5262號、89年度毒聲字第4225號裁定送觀
    察、勒戒後，均因評定認無繼續施用傾向，而分別於88年12
    月15日、89年12月26日執行完畢釋放；又於91年4 月間，因
    施用毒品案件，經臺灣彰化地方法院檢察署檢察官提起公訴
    並聲請強制戒治，強制戒治部分，由本院以92年度毒聲字第
    1038號裁定令入戒治處所施以強制戒治，於93年1 月9 日因
    毒品危害防制條例修正報結釋放出所；起訴部分經本院以91
    年度訴字第723 號、91年度易字第251 號就施用第一級、第
    二級毒品案件分別判處有期徒刑1 年、8 月，並定應執行刑
    為有期徒刑1 年6 月確定；再於91年12月間，因施用第一級
    、第二級毒品案件，經本院以92年度訴字第1026號判決分別
    判處有期徒刑7 月、3 月，並定其應執行刑為8 月確定，上
    開2 案接續執行，於94年7 月20日縮短刑期假釋出監，甫於
    94年12月5 日因假釋期滿未經撤銷視為執行完畢。仍不知警
    惕，又基於施用第一級毒品海洛因之犯意，於96年8 月14日
    凌晨5 時許，在彰化縣大村鄉○○路○ 段177 號之伊都汽車
    旅館，將海洛因置於注射針筒內摻食鹽水混合後，以注射於
    手臂血管之方式，施用海洛因1 次；另基於施用第二級毒品
    甲基安非他命之犯意，在上揭時、地，以將甲基安非他命置
    於玻璃球內，燒烤吸食其煙霧之方式，施用甲基安非他命1
    次；嗣於96年8 月16日經警採集其尿液送驗，結果呈嗎啡及
    甲基安非他命陽性反應，查悉上情。
二、案經彰化縣警察局員林分局報告臺灣彰化地方法院檢察署檢
    察官偵查起訴。
    理  由
一、按毒品危害防制條例就施用毒品者，僅限於「初犯」及「5
    年後再犯」二種情形，始應先經觀察、勒戒或強制戒治程序
    。倘被告於5 年內已再犯，經依法追訴處罰，縱其第3 次（
    或第3 次以上）再度施用毒品之時間，在初犯經觀察、勒戒
    或強制戒治執行完畢釋放5 年以後，已不合於「5 年後再犯
    」之規定，且因已於「5 年內再犯」，顯見其再犯率甚高，
    原實施觀察、勒戒或強制戒治，已無法收其實效，即應依毒
    品危害防制條例第10條處罰（參照最高法院95年度第7 次刑
    事庭會議決議意旨）。本件被告甲○○前於88、89年間，因
    施用毒品案件，分別經本院以88年度毒聲字第5262號、89年
    度毒聲字第4225號裁定送觀察、勒戒後，均因評定認無繼續
    施用傾向，而分別於88年12月15日、89年12月26日執行完畢
    釋放；又於91年4 月間，因施用毒品案件，經臺灣彰化地方
    法院檢察署檢察官提起公訴並聲請強制戒治，強制戒治部分
    ，由本院以92年度毒聲字第1038號裁定令入戒治處所施以強
    制戒治後，於93年1 月9 日因毒品危害防制條例修正報結釋
    放出所，又於91年12月間，因施用第一級、第二級毒品案件
    ，經本院以92年度訴字第1026號判決分別判處有期徒刑7 月
    、3 月，並定其應執行刑為8 月確定等情，有上開判決、臺
    灣高等法院被告前案紀錄表、臺灣高等法院在監在押全國紀
    錄表在卷可憑，是被告曾於觀察、勒戒執行完畢釋放後，5
    年內再犯毒品危害防制條例第10條之罪，並經法院判處罪刑
    確定，復為本件施用第一級、第二級毒品之犯行經警查獲，
    依上開說明，自與前揭條例第20條第3 項之規定僅得適用於
    「5 年後再犯」之情形不合，本件公訴人逕行起訴，並無不
    合。
二、上揭犯罪事實業據被告甲○○於警詢、偵查及本院審理時坦
    承不諱（見警卷第2 頁、偵卷第4 頁、本院96年11月14日準
    備程序及審判筆錄），而被告於96年8 月16日為警所採集之
    尿液，經檢驗呈嗎啡及甲基安非他命陽性反應，有彰化縣警
    察局員林分局委託檢驗尿液代號與真實姓名對照認證單（見
    警卷第5 頁）、詮昕科技股份有限公司濫用藥物尿液檢驗報
    告各乙紙（見警卷第4 頁）附卷可稽，足認被告上開自白與
    事實相符，堪予採信。綜上，本件事證明確，被告犯行洵堪
    認定，應依法論科。
三、按海洛因、甲基安非他命分別為毒品危害防制條例第2 條第
    2 項第1 款、第2 款所規定之第一級毒品、第二級毒品，被
    告先後施用海洛因、甲基安非他命各1 次之行為，分別係犯
    毒品危害防制條例第10條第1 項施用第一級毒品罪、同條例
    第10條第2 項施用第二級毒品罪。被告先後2 次為供施用而
    持有上開各該級毒品之低度行為，應各為施用之高度行為所
    吸收，均不另論罪。被告上開2 次犯行，施用毒品種類及施
    用方式均不相同，顯係基於不同犯意之各別行為，應予分論
    併罰。又被告前因違反毒品危害防制條例案件，經本院以91
    年度訴字第723 號就施用第一級、第二級毒品部分分別判處
    有期徒刑1 年、8 月，並定應執行刑為有期徒刑1 年6 月確
    定，經送監執行，於94年7 月20日縮短刑期假釋出監，甫於
    94 年12 月5 日因假釋期滿未經撤銷視為執行完畢，有臺灣
    高等法院被告前案紀錄表可稽，被告於有期徒刑執行完畢5
    年內又故意再犯本案之2 罪，均為累犯，皆應依刑法第47條
    第1項 規定，加重其刑。爰審酌被告曾因施用毒品經送觀察
    、勒戒，仍未知警惕，再犯本案之罪，足見其雖經觀察、勒
    戒等治療程序，仍未徹底戒除惡習遠離毒害，顯未能善體國
    家設置觀察、勒戒機構，協助毒品施用者戒除毒害之良法美
    意，惟念及施用毒品本質上係戕害自身健康之行為，尚未嚴
    重破壞社會秩序或侵害他人權益，及本件施用甲基安非他命
    、海洛因之次數各為1 次，暨其犯罪之動機、目的、所生危
    害及犯罪後坦承犯行態度良好等一切情狀，分別量處如主文
    所示之刑，並定其應執行刑，以示懲儆。至被告固請求判處
    得易科罰金之有期徒刑6 月之刑，並諭知緩刑云云，惟被告
    所犯上開數罪併罰之2 罪均為累犯，各依法加重其刑後，所
    定之應執行刑已逾有期徒刑6 月，依刑法第41條第2 項規定
    ，不得易科罰金；且被告前曾因故意犯罪受有期徒刑以上刑
    之宣告，且於上開有期徒刑執行完畢或赦免後尚未滿5 年，
    顯與刑法第74條第1 項所定緩刑要件不合，是其所請與法不
    合，併此說明。又被告所為本件2 次施用毒品犯行之犯罪時
    間均非在96年4 月24日以前，皆不符合中華民國九十六年罪
    犯減刑條例之減刑條件，均無從依上開條例減刑，附此敘明
    。
據上論斷，應依刑事訴訟法第273 條之1 第1 項、第299 條第1
項前段，毒品危害防制條例第10條第1 項、第2 項，刑法第11條
前段、第47條第1 項、第51條第5 款，判決如主文。
本案經檢察官余建國到庭執行職務。
中　　華　　民　　國　　96　　年　　11　　月　　28　　日
                  刑事第五庭  法  官  楊舒嵐
以上正本證明與原本無異。
如不服本判決，應於判決送達後10日內，向本院提出上訴書狀，
上訴書狀應「敘述具體上訴理由」，並按他造當事人之人數附繕
本。「切勿逕送上級法院」。
中　　華　　民　　國　　96　　年　　11　　月　　28　　日
                              書記官  張木松
附錄論罪科刑法條：
毒品危害防制條例第10條
施用第一級毒品者，處 6 月以上 5 年以下有期徒刑。
施用第二級毒品者，處 3 年以下有期徒刑。
